臺北高等行政法院裁定　　　　　　　　　　　　　　九十一年度訴字第一五八九號
　　原　　　告　甲○○
　　被　　　告　臺北市政府
　　代　表　人　乙○○市長）.
右當事人間因水土保持法事件，原告不服行政院農業委員會中華民國九十一年四月十
七日農訴字第○九一○一○七五二三號訴願決定，提起行政訴訟，本院裁定如左：
    主      文
原告之訴駁回。
訴訟費用由原告負擔。
    理      由
一、按行政訴訟法第四條第一項規定：人民因中央或地方機關之違法行政處分，認為
    損害其權利或法律上之利益，經依訴願法提起訴願而不服其決定者，得向高等行
    政法院提起撤銷訴訟。而此所謂行政處分，依訴願法第三條第一項規定係指中央
    或地方機關就公法上具體事件所為之決定或其他公權力措施而對外直接發生法律
    效果之單方行政行為而言。又按提起訴願，以有行政處分之存在為前提要件；所
    謂行政處分者，係指行政主體，基於職權，就具體事件，所為發生公法上法律效
    果之單方行政行為而言，至行政機關所為單純事實之敘述（或事實通知）或理由
    之說明，既不因該項敘述或說明而生何法律上之效果者，自非行政處分，人民即
    不得對之提起訴願及行政訴訟，行政法院（現改制為最高行政法院）四十四年判
    字第十八號、六十二年裁字第四十一號著有判例。
二、本件原告於台北市○○區○○段一小段六一八、六一九、五四五、五四六、六三
    七地號土地上開挖整地，違規砌築塊石駁坎及水櫃等工作物，經被告分別以八十
    九年六月一日府建四字第八九○三六八四四○○號、八十九年七月二十九日府建
    四字第八九○五○四三九○一號、九十年三月八日府建四字第九○○二七○四三
    ○一號及九十年六月七日府建四字第九○○五九五八一○○號函，限期原告完成
    違規構造物之拆除，逾期不拆，被告將派員執行機具沒入及強制拆除作業。嗣被
    告於上開函期限屆至後至現場勘查結果，發現原告未拆除系爭違規構造物，乃依
    水土保持法第二十三條第二項及第三十三條第一項、第二項規定，分別於八十九
    年六月二、三、五日、同年七月三十一日、八月一日及九十年三月十五、十六、
    二十一、二十二日暨同年六月十九、二十日，派員就系爭違規構造物執行拆除工
    作，並於九十一年一月三日以府建四字第○九一○一六二三八○○號、第○九一
    ○一六二三九○○號函及於九十一年一月十四日以府建四字第○九一○一六二六
    七○○號、第○九一○一六二六八○○號函，請原告繳納強制拆除費用（代履行
    費用）各為新臺幣捌萬壹仟柒佰玖拾貳元、肆萬陸仟伍佰玖拾陸元及壹拾貳萬壹
    仟柒佰捌拾柒元、捌萬貳仟柒佰零捌元。原告均不服，提起訴願，經行政院農業
    委員會以九十一年四月十七日農訴字第○九一○一○七五二三號為訴願不受理之
    決定，原告仍不服，遂提起行政訴訟。
三、經查被告九十一年一月三日府建四字第○九一○一六二三八○○號函略以「：：
    ：為本府九十年三月十五、十六、二十一、二十二日強制拆（清）除台端於本市
    士林區○○段○○段六一八、六一九地號土地上之塊石駁坎及水櫃一案，使用經
    費計新台幣捌萬壹仟柒佰玖拾貳元整，茲請於九十一年一月三十一日前至本府建
    設局秘書室（總務）繳納。：：：」，同年月日府建四字第○九一○一六二三九
    ○○號函略以：「：：：為本府九十年六月十九、二十日強制拆（清）除台端於
    本市○○區○○段一小段五四五、五四六、六三七地號土地上之塊石駁坎及水櫃
    一案，使用經費計新台幣肆萬陸仟伍佰玖拾陸元整，茲請於九十一年一月三十一
    日前至本府建設局秘書室（總務）繳納。：：：」，九十一年一月十四日府建四
    字第○九一○一六二六七○○號函略以：「：：：為本府八十九年六月二、三、
    五日強制拆除台端於本市○○區○○段一小段六一八等地號土地上之塊石駁坎及
    水櫃一案，使用經費計新台幣壹拾貳萬壹仟柒佰捌拾柒元整，茲請於九十一年二
    月五日前至本府建設局秘書室（總務）繳納。：：：」，及同年月日府建四字第
    ○九一○一六二六八○○號函略以：「：：：為本府八十九年七月三十一日、八
    月一日強制拆除台端於本市○○區○○段一小段六一八地號等土地上之塊石駁坎
    及水櫃一案，使用經費計新台幣捌萬貳仟柒佰零捌元整，茲請於九十一年二月五
    日前至本府建設局秘書室（總務）繳納。：：：」，僅係就前開強制拆除塊石駁
    坎及水櫃等工作物作業及執行上之使用經費金額暨繳納為說明及通知，究其內容
    乃單純之敘述，尚不對外發生准駁之法律上效果，即難謂其屬行政處分性質。訴
    願決定以上開函係屬單純之意思通知，並不另生公法上之效果，非行政處分，以
    程序不合而予以不受理，揆諸首揭法條規定及判例，並無不合，原告復提起行政
    訴訟，顯非合法，應予駁回。又本件訴訟既不合法，其實體上之主張即無庸審酌
    ，併此敘明。
四、依行政訴訟法第一百零七條第一項第十款、第一百零四條、民事訴訟法第九十五
    條、第七十八條，裁定如主文。
中　　　華　　　民　　　國　　九十一　　年　　 十一 　　月　　 十五 　　日
                            臺 北 高 等 行 政 法 院  第 四 庭
                                            審 判 長 法　　官　鄭忠仁
                                                     法　　官　楊莉莉
                                                     法    官　林育如
右為正本係照原本作成。
如不服本裁定，應於送達後十日內向本院提出抗告狀（須按他造人數附繕本）。
中　　　華　　　民　　　國　　九十一　　年　　 十一 　　月　　 二十 　　日
                               　　　　　　　　      書 記 官   林 如 冰
